臺灣高等法院民事判決　九十一年度上易字第八三四號
　　　上　訴　人　 乙○○
　　　訴訟代理人　 黃國彥
　　　被上　訴人　 甲○○○
右當事人間請求侵權行為損害賠償事件，上訴人對於中華民國九十一年七月二十三日
臺灣士林地方法院九十一年度續字第一號第一審判決提起上訴，本院判決如左：
    主    文
上訴駁回。
第二審訴訟費用由上訴人負擔。
    事    實
甲、上訴人方面：
一、聲明：
（一）原判決廢棄。
（二）臺灣士林地方法院九十一年度訴字第一八六號侵權行為損害賠償事件（以下稱
      系爭事件）應發回原法院繼續審判。
二、陳述：除引用原判決記載外，補稱略以：
    (一)被上訴人於系爭事件審理時，表示願賠償伊醫藥費新台幣（下同）一萬二千三
      百九十元，而不願賠償伊精神上損害之慰撫金，故原法院僅就雙方精神賠償金
      試行和解即可。而伊就該精神慰撫金之請求係依法院易科罰金為例，即以一天
      九百元計算，乘以伊五百八十五天之痛苦日數，約為五十萬元。惟原審法院誤
      解伊之請求，竟以被上訴人四十天拘役日數核算該精神慰撫金為三萬六千元，
      加上一萬二千三百九十元醫療費，接近五萬元，而以此金額為本件和解金額，
      顯見原審法官誤會伊僅請求就精神慰撫金部分進行和解，醫療費部分仍應依審
      判解決之動機與目的，亦屬伊對原審法官提出之上開和解方案有重要爭點誤認
      情事，依法原法院應續行審理系爭事件。
    (二)兩造和解當日，伊之精神狀況並非良好，因持續不定時發作之精神壓力障礙症
      ，致使伊對上開和解內容誤認。且從原審庭訊錄音帶中，亦無法聆聽出兩造對
      該和解有無含醫藥費之說明。縱認本件和解金以五萬元論，伊扣除本件醫藥費
      、訴訟費用等損失額約三萬七千四百十七元後，僅剩一萬二千五百八十三元，
      再扣抵後續醫療費等雜支開銷，即等於零，而伊損害仍持續擴張中，足證該和
      解內容確有錯誤存在。
    (三)伊為本件起訴時，曾就將來後續衍生損害賠償請求權為保留聲明，原法院因急
      於試行兩造和解，並未就此部分為說明，伊認該和解範圍並不及於和解後之後
      續損害（即醫療支出與精神損害）。縱認該和解效力及於後續發生之損害，惟
      基於民法第二百二十七條之二「情事變更」規定，伊仍可請求法院為增加損害
      請求額度之判決。
三、證據：除援用第一審所提證據外，補提醫療過程明細表、醫療單據為證。
乙、被上訴人方面：
一、聲明：駁回上訴。
二、陳述：除引用原判決記載外，補稱略以：
    (一)兩造就系爭事件，業於原法院成立訴訟上和解，即伊願給付上訴人五萬元，並
      撤回原法院九十一年度自更二字第六號妨害名譽刑事案件自訴；上訴人則同意
      不再對伊或與本件糾紛有關之其他人提起任何民、刑事訴訟或主張任何權利。
      伊亦已簽發支票支付上訴人，履行系爭和解契約之義務。
    (二)上訴人於原審法官勸諭兩造和解時，不問金額或給付方式，均曾表示意見，最
      後在法官勸導下接受以五萬元全部和解，並無何精神方面疾病，對和解內容更
      無錯誤可言。
三、證據：援用第一審所提證據為證。
丙、本院依職權調取臺灣士林地方法院九十一年度訴字第一八六號侵權行為損害賠償
    事件卷宗及該案九十一年五月二十三日之庭期錄音帶。
    理    由
一、上訴人主張：系爭事件，於九十一年五月二十三日原法院審理時，兩造經承審法
    官道德勸說，簽立和解筆錄。然因伊患有精神壓力障礙症，記憶力恍惚，聽東想
    西，誤認該和解僅就精神慰撫金部分為之，不包括被上訴人之前已明示願給付之
    醫藥費一萬二千三百九十元，是伊就上開和解筆錄有重要爭點誤認之情事，為此
    求為就系爭事件繼續審判之判決。
二、被上訴人則以：系爭事件兩造已於原法院審理時，全部成立訴訟上和解，伊已依
    和解內容履行；而上訴人於和解時，精神方面並無問題，對和解內容亦無錯誤等
    語，資為抗辯。
三、按「訴訟上之和解倘有無效或得撤銷之原因者，依照民事訴訟法第三百八十條第
    二項規定，固得請求繼續審判，惟所謂有無效或得撤銷之原因者，在實體法上乃
    對構成和解內容之意思表示而言，在訴訟法上乃對訴訟權能、當事人適格、或屬
    於其他訴訟上之要件而言。」（最高法院五十七年度台上字第三六四三號判決要
    旨參照）。查兩造就系爭事件，於九十一年五月二十三日在原法院成立訴訟上和
    解，業據本院調閱該案全卷查核屬實，復為兩造所不爭執。上訴人雖以：伊誤認
    該和解僅就精神慰撫金部分為之，不包括被上訴人之前已明示願給付之醫藥費，
    即對構成和解內容之意思表示有錯誤等語，請求繼續審判。惟查：
　　(一)「原審法官試行和解時，曾一再說明：『就上訴人所有損害，由被上訴人賠償
　　　五萬元，並撤回對上訴人之刑事妨害名譽自訴，以解決兩造長久以來糾紛。』
　　　兩造就和解包括之內容、金額及給付方式等，均曾表示意見，法官亦多方勸解
　　　：如上訴人曾提及伊尚須支出醫藥費，法官勸慰：『這與心理因素有關，和解
　　　後二人成為好鄰居、好朋友，就可儘快回復平靜生活』；另被上訴人原表示和
　　　解金額五萬元以每月一萬元，分五次付清，上訴人反對分期，法官協調折衷由
　　　被上訴人於九十一年六月五日前一次給付等。最後兩造均同意該和解內容，並
　　　當場簽字」等情，業據本院受命法官於九十一年十月七日行準備程序時，當時
　　　播放原法院九十一年五月二十三日庭期錄音帶，勘驗屬實，有筆錄足稽。核諸
　　　情事，系爭和解包括上訴人醫藥費支出等一切損害，甚為灼然；就和解過程以
　　　觀，亦難認上訴人對此有何誤認而為錯誤意思表示，有依法得撤銷之情事。
    (二)上訴人雖提出馬偕紀念醫院九十年十二月二十五日及九十一年七月十六日分別
      出具診斷證明書上記載：其「有焦慮、心情低落、心悸、呼吸困難、創傷再現
      、失眠等經驗」及「處於持續焦慮狀態下，注意力與記憶力下降」，然究未達
      心神喪失或精神耗弱，致其意思表示有無效之情形。且對照上開錄音帶紀錄，
      上訴人於系爭事件和解時表示意見無礙之情狀，實難證明其意思決定因而受有
      影響。
    (三)至上訴人另主張伊持續門診治療不斷，和解後仍有後續損失云云，究非和解當
      時就和解內容之意思表示，有何無效或得撤銷之原因，揆諸上開說明，尚不得
      據以請求繼續審判。
    綜上所述，上訴人於系爭事件和解時，並無意思表示無效，或錯誤而得撤銷之情
    事，應堪認定。
四、從而，上訴人以系爭和解有無效或得撤銷之原因，請求繼續審判，為無理由，不
    應准許。原審為上訴人敗訴之判決，並無不合。上訴意旨指摘原判決不當，聲明
    廢棄改判，為無理由，應予駁回。
五、本件事證已臻明確，兩造其餘主張、陳述及舉證，經審酌與本院上開論斷結果無
    違，爰不予一一贅述。
六、據上論結，本件上訴為無理由，依民事訴訟法第四百四十九條第一項、第七十八
    條，判決如主文。
中　　　華　　　民　　　國　　九十一　　年　　 十一 　　月　　二十六　　日
　　　　　　　　　　　　　　　　民事第五庭
　　　　　　　　　　　　　　　　　　審判長法　官　黃　熙　嫣
　　　　　　　　　　　　　　　　　　　　　法　官　黃　雅　惠
　　　　　　　　　　　　　　　　　　　　　法　官　陳　介　源
右正本係照原本作成。
不得上訴。
中　　　華　　　民　　　國　　九十一　　年　 　十一　 　月　　二十八　　日
　　　　　　　　　　　　　　　　　　　　　書記官　紀　昭　秀
